【裁判字號】    98,上訴,4030
【裁判日期】    981009
【裁判案由】    毒品危害防制條例
【裁判全文】
臺灣高等法院刑事判決                98年度上訴字第4030號
上  訴  人
即  被  告  甲○○
上列上訴人因毒品危害防制條例案件，不服臺灣板橋地方法院九
十八年度訴字第二五一三號，中華民國九十八年九月二日第一審
判決（起訴案號：臺灣板橋地方法院檢察署九十八年度毒偵字第
三六二八號、第三七九六號、第三八０五號，嗣於原審準備程序
進行中，被告就被訴事實為有罪之陳述，經原審告知簡式審判程
序意旨，並聽取當事人之意見後，原審合議裁定依簡式審判程序
進行），提起上訴，本院判決如下：
    主  文
上訴駁回。
    理  由
一、按不服地方法院之第一審判決而上訴者，應向管轄第二審之
    高等法院為之。上訴書狀應敘述具體理由。上訴書狀未敘述
    上訴理由者，應於上訴期間屆滿後二十日內補提理由書於原
    審法院，逾期未補提者，原審法院應定期間先命補正。第二
    審法院認為上訴書狀未敘述理由或上訴有第三百六十二條前
    段之情形者，應以判決駁回之。但其情形可以補正而未經原
    審法院命其補正者，審判長應定期間先命補正。刑事訴訟法
    第三百六十一條、第三百六十七條，分別定有明文。所謂不
    服第一審判決之具體理由，必係依據卷內既有訴訟資料或提
    出新事證，指摘或表明第一審判決有何採證認事、用法或量
    刑等足以影響判決本旨之不當或違法，而構成應予撤銷之具
    體事由，始克當之（例如：依憑證據法則具體指出所採證據
    何以不具證據能力，或依憑卷證資料，明確指出所為證據證
    明力之判斷如何違背經驗、論理法則）；倘僅泛言原判決認
    定事實錯誤、違背法令、量刑失之過重或輕縱，而未依上揭
    意旨指出具體事由，或形式上雖已指出具體事由，然該事由
    縱使屬實，亦不足以認為原判決有何不當或違法者（例如：
    對不具有調查必要性之證據，法院未依聲請調查亦未說明理
    由，或援用證據不當，但除去該證據仍應為同一事實之認定
    ），皆難謂係具體理由，俾與第二審上訴制度旨在請求第二
    審法院撤銷、變更第一審不當或違法之判決，以實現個案救
    濟之立法目的相契合，並節制濫行上訴（最高法院九十七年
    度台上字第八九二號判決參照）。是以上訴人之上訴書狀或
    補提之上訴理由書，雖有敘述上訴理由，惟並未具體敘述第
    一審判決有上述違法、不當情形，即與未敘述具體理由無異
    ，其所為上訴，即不符合上訴之法定要件。
二、本件原審判決略以：被告甲○○前曾因施用毒品案件，經原
    審法院依檢察官聲請以九十四年度毒聲字第五三六號裁定，
    而將被告甲○○送觀察、勒戒後，被告甲○○因無繼續施用
    毒品之傾向，於民國九十五年四月十二日經觀察勒戒執行完
    畢釋放出所，並由臺灣板橋地方法院檢察署檢察官以九十五
    年度毒偵緝字第一六七號不起訴處分書為不起訴處分在案。
    詎被告甲○○於觀察勒戒執行完畢釋放後五年內，先後基於
    施用第一級毒品海洛因、第二級毒品甲基安非他命之犯意，
    為下列犯行：（一）被告甲○○基於施用第二級毒品甲基安
    非他命之犯意，於九十八年五月十四日下午十五時許，在其
    位於臺北縣板橋市○○街十巷六十一之一號二樓住處，以將
    甲安非他命置於玻璃球吸食器內燒烤而吸取煙霧之方式，施
    用甲基安非他命一次，嗣於九十八年五月十四日下午十五時
    四十五分許，在臺北縣板橋市○○街十巷六十一號一樓，為
    警查獲，並扣得被告甲○○所有供施用之甲基安非他命六包
    （驗前總毛重二一．四六公克，取０．０七公克鑑定用罄）
    ，及其所有供施用甲基安非他命所用之吸食器一個、分裝勺
    二支、電子磅秤一個、玻璃球一個、分裝袋四包；（二）被
    告甲○○先基於施用第二級毒品甲基安非他命之犯意，在九
    十八年五月十九日下午十四時許，在其位於臺北縣板橋市○
    ○街十巷六十一之一號二樓住處，以將甲基安非他命置於玻
    璃球吸食器內燒烤而吸取煙霧之方式，施用甲基安非他命一
    次，另基於施用第一級毒品海洛因之犯意，於同日施用完甲
    基安非他命後，以將海洛因攙在香煙內點燃吸取方式，施用
    海洛因一次，嗣於九十八年五月十九日晚間二十一時許，在
    臺北縣板橋市○○路一七五號前，為警查獲被告甲○○，並
    查獲甲○○所有供施用之海洛因一包（驗餘淨重０．二０七
    六公克）、甲基安非他命二包（驗餘淨重一．九一０九公克
    ），及其所有供施用甲基安非他命所用之玻璃球吸食器一個
    （內含甲基安非他命殘渣）；（三）被告甲○○復基於施用
    第二級毒品甲基安非他命之犯意，於九十八年五月二十日下
    午十三時三十分許，在其位於臺北縣板橋市○○街十巷六十
    一之一號二樓住處，以將甲安非他命置於玻璃球吸食器內燒
    烤而吸取煙霧之方式，施用甲基安非他命一次，嗣於九十八
    年五月二十一日凌晨三時十五分許，在臺北縣板橋市○○路
    ○段二十九巷內，為警查獲，並扣得被告甲○○所有供施用
    之甲基安非他命一包（驗餘淨重０．九五一七公克）等情，
    迭據被告甲○○於警詢及偵查時、原審準備程序及審理時坦
    承不諱，並有九十八年五月十四日扣案之甲基安非他命六包
    （驗前總毛重二一．四六公克，取０．０七公克鑑定用罄，
    此有內政部警政署刑事警察局九十八年六月一日刑鑑字第０
    九八００六八七七八號鑑定書附於偵查卷可憑）、吸食器一
    個、分裝勺二支、電子磅秤一個、玻璃球一個、分裝袋四包
    ，及九十八年五月十九日扣案之海洛因一包（驗餘淨重０．
    二０七六公克，檢驗結果有交通部民事航空局航空醫務中心
    九十八年七月二十四日航藥鑑字第０九八三六三四號鑑定書
    附於原審卷可憑）、甲基安非他命二包（驗餘淨重一．九一
    ０九公克，檢驗結果有交通部民事航空局航空醫務中心九十
    八年七月二十四日航藥鑑字第０九八三六三五號鑑定書附於
    原審卷可憑）、玻璃球吸食器一個（內含甲基安非他命殘渣
    ），暨九十八年五月二十一日扣案之甲基安非他命一包（驗
    餘淨重０．九五一七公克，檢驗結果有交通部民事航空局航
    空醫務中心九十八年六月十八日航藥鑑字第０九八三０二三
    號鑑定書附於偵查卷可憑）足資佐證，而被告甲○○三次為
    警查獲後所採之尿液，經分別送臺灣檢驗科技股份有限公司
    檢驗，分別呈甲基安非他命陽性反應及鴉片類陽性反應，有
    臺灣檢驗科技股份有限公司九十八年六月一日、同年月五日
    、同年月十八日濫用藥物尿液檢驗報告共三份在卷可憑。又
    被告甲○○前曾因施用毒品案件，經原審法院依檢察官聲請
    以九十四年度毒聲字第五三六號裁定，而將被告甲○○送觀
    察、勒戒後，被告甲○○因無繼續施用毒品之傾向，於九十
    五年四月十二日經觀察勒戒執行完畢釋放出所，並由臺灣板
    橋地方法院檢察署檢察官以九十五年度毒偵緝字第一六七號
    不起訴處分書為不起訴處分在案，亦有本院被告前案紀錄表
    一份附卷可稽。是本件事證明確，被告甲○○犯行均堪以認
    定，應予依法論處。核被告甲○○所為，係犯毒品危害防制
    條例第十條第一項之施用第一級毒品罪一次及同條例第十條
    第二項之施用第二級毒品罪三次。其持有海洛因及甲基安非
    他命之低度行為，為施用之高度行為所吸收，不另論罪。再
    查，被告甲○○曾因妨害兵役案件，經原審法院以九十五年
    度簡字第四八一０號刑事簡易判決判處有期徒刑四月確定，
    於九十六年六月十四日縮刑期滿執行完畢，有臺灣板橋地方
    法院檢察署刑案資料查註紀錄表及本院被告前案紀錄表各一
    份可按，其於五年之內故意再犯有期徒刑以上之上開施用第
    一級毒品罪及施用第二級毒品罪，均為累犯，均應依刑法第
    四十七條第一項之規定加重其刑。而被告所犯前開施用第一
    級毒品罪及各次所犯施用第二級毒品罪，犯意各別，應予分
    論併罰。爰審酌被告施用毒品之犯行係戕害其自身，對社會
    治安尚非危害甚鉅，且犯後已坦承犯行，兼衡其犯罪之動機
    、目的、手段、所生危害等一切情狀，分別就各次施用第二
    級毒品犯行判處有期徒刑四月、一次施用第一級毒品犯判處
    有期徒刑七月，並定其應執行有期徒刑一年，均已詳敘其所
    憑證據、認定理由及量刑依據。從形式上觀察，原判決已敘
    明審酌刑法第五十七條所列事項之理由，並無認定事實錯誤
    、量刑瑕疵或違背法令之情形。
三、本件被告不服原判決，提起上訴，上訴理由略以：被告甲○
    ○於九十八年五月十四日在住處為警查獲後就痛改前非，不
    再施用毒品，由於查獲後有部分毒品未被警方搜獲，結果警
    方又前來住處搜查，所以警方才會在九十八年五月十九日及
    九十八年五月二十一日二次再移送被告施用毒品之犯行，然
    被告甲○○於九十八年五月十四日以後即未再施用毒品，所
    以就原審判決被告九十八年五月十四日以後施用毒品犯行部
    分，與事實不符云云。惟查：
（一）被告甲○○於九十八年五月十四日下午十五時四十五分許
      ，在臺北縣板橋市○○街十巷六十一號一樓住處內為警方
      查獲，當日九十八年五月十四日晚間二十二時二十二分許
      ，被告甲○○為警採尿送驗之結果呈安非他命類、甲基安
      非他命陽性反應，而被告甲○○於警詢及偵查時、原審審
      理時分別供稱：係在九十八年五月十四日下午十五時三十
      分許，在臺北縣板橋市○○街十巷六十一號客廳內以玻璃
      球燒烤後施用第二級毒品甲基安非他命之事實，此有被告
      甲○○警詢筆錄（詳九十八年度毒偵字第三六二八號卷第
      十頁）、偵訊筆錄（詳九十八年度毒偵字第三六二八號卷
      第二九頁）及原審準備程序筆錄與簡式審判筆錄（詳原審
      判第五二頁及第五六頁）。
（二）被告甲○○於九十八年五月十九日晚間二十一時許，係因
      騎機車欲離開之際，在臺北縣板橋市○○路一七五號前為
      警查獲，當日九十八年五月十九日晚間二十二時五十分許
      ，被告甲○○為警採尿送驗之結果呈嗎啡陽性反應及安非
      他命類、甲基安非他命陽性反應，而被告甲○○於警詢及
      偵查時、原審審理時分別供稱：係在九十八年五月十九日
      下午十四時三十分許，在臺北縣板橋市○○街十巷六十一
      號之一住處內施用第二級毒品甲基安非他命，並於施用甲
      基安非他命完後馬上再施用第一級毒品海洛因之事實，此
      有被告甲○○警詢筆錄（詳九十八年度毒偵字第三七九六
      號卷第二二頁）、偵訊筆錄（詳九十八年度毒偵字第三七
      九六號卷第四五頁）及原審準備程序筆錄與簡式審判筆錄
      （詳原審判第五二頁及第五六頁）。
（三）被告甲○○於九十八年五月二十一日凌晨三時十五分許，
      因騎機車在臺北縣板橋市○○路○段二十九巷內徘徊為警
      查獲，當日九十八年五月二十一日凌晨六時五十二分許，
      被告甲○○為警採尿送驗之結果呈安非他命類、甲基安非
      他命陽性反應，而被告甲○○於警詢及偵查時、原審審理
      時分別供稱：係在九十八年五月二十日下午十三時三十分
      許，在臺北縣板橋市○○街十巷六十一號之一住處二樓其
      房間內以玻璃球燒烤後施用第二級毒品甲基安非他命之事
      實，此有被告甲○○警詢筆錄（詳九十八年度毒偵字第三
      八０五號卷第十二頁）、偵訊筆錄（詳九十八年度毒偵字
      第三八０五卷第三九頁）及原審準備程序筆錄與簡式審判
      筆錄（詳原審判第五二頁及第五六頁）。
  基上可知，被告甲○○於九十八年五月十四日為警查獲毒品之
  地點係其臺北縣板橋市○○街十巷六十一號一樓住處，九十八
  年五月十九日為警查獲毒品之地點則係在臺北縣板橋市○○路
  一七五號前，九十八年五月二十一日為警查獲毒品之地點則係
  在臺北縣板橋市○○路○段二十九巷內，足證被告甲○○所稱
  係因第一次九十八年五月十四日警方來其住處搜索，有部分未
  搜獲之毒品，故警方遂於九十八年五月十九日及九十八年五月
  二十一日再次前來住處搜索乙節，顯非真實；另被告甲○○於
  九十八年五月十九日為警查獲後所採之尿液經送鑑結果，發現
  呈嗎啡陽性反應及安非他命類、甲基安非他命陽性反應，亦有
  ＳＧＳ台灣檢驗科技股份有限公司濫用藥物尿液檢驗報告（詳
  九十八年度毒偵字第三七九六號卷第五一頁）附卷可稽，倘被
  告甲○○於九十八年五月十四日為警查獲後即未再施用毒品，
  則被告甲○○九十八年五月十四日係施用第二級毒品甲基安非
  他命，何以九十八年五月十九日為警查獲後所採之尿液除第二
  級毒品甲基安非他命陽性反應外，另有因施用第一級毒品海洛
  因之代謝物嗎啡陽性反應？況依行政院衛生署藥物食品檢驗局
  八十一年二月八日（八一）藥檢壹字第００一一五六號函所示
  ：「吸用安非他命後，可自尿液中檢驗出陽性反應之時限，最
  長可能不會超過四日」，則倘被告甲○○於九十八年五月十四
  日後即未再施用第二級毒品甲基安非他命，何以於隔五日後所
  採之尿液再呈甲基安非他命陽性反應？另被告甲○○於九十八
  年五月二十一日凌晨三時十五分許，因騎乘機車在臺北縣板橋
  市○○路○段二十九巷內徘徊時，為警方查獲，當時在被告甲
  ○○身上復扣得被告甲○○所有供施用之甲基安非他命一包（
  驗餘淨重０．九五一七公克），此據被告甲○○供明在卷，於
  採尿後送驗則呈甲基安非他命陽性反應，被告甲○○於警詢及
  偵查時、原審審理中皆供稱係於九十八年五月二十日下午十五
  時三十分許，在住處以玻璃球施用第二級毒品甲基安非他命，
  嗣上訴改稱未於九十八年五月十四日以後施用毒品，未依據內
  訴訟資料或提出新事證，指摘或表明第一審判決有何足以影響
  判決本旨之不當或違法，而構成應予撤銷之具體事由，依前揭
  說明，本件上訴不合上訴之法定要件，應予駁回，並不經言詞
  辯論為之。
據上論斷，應依刑事訴訟法第三百六十七條前段、第三百七十二
條，判決如主文。
中    華    民    國    98    年    10    月    9     日
                  刑事第十八庭審判長法  官  吳鴻章
                                    法  官  周政達
                                    法  官  曾淑華
以上正本證明與原本無異。
如不服本判決，應於收受送達後10日內向本院提出上訴書狀，其
未敘述上訴之理由者並得於提起上訴後10日內向本院補提理由書
（均須按他造當事人之人數附繕本）「切勿逕送上級法院」。
                                    書記官  王增華
中    華    民    國    98    年    10    月    15    日


司法院資訊處製作；財團法人民間司法改革基金會備份。
